【裁判字號】    90,上易,1135
【裁判日期】    900627
【裁判案由】    違反公平交易法
【裁判全文】
臺灣高等法院臺中分院刑事判決                    九十年度上易字第一一三五號
    上  訴  人  臺灣台中地方法院檢察署檢察官
    上  訴人即
    被      告  乙○○
    選任辯護人  陳光龍
右上訴人因違反公平交易法等案件，不服臺灣臺中地方法院八十五年度易字第二六一
二號中華民國九十年三月二十一日第一審判決（起訴案號：臺灣臺中地方法院檢察署
八十五年度偵字第五三○三號，移送併辦案號：同署八十五年度偵字第六三三一號、
八十九年度偵字第一○九六六號、九十年度偵字第八六六四號），提起上訴，本院判
決如左：
      主  文
上訴駁回。
      事  實
一、乙○○係原設於台中市○○區○○路二段三八巷十號之「斯祿實業股份有限公司
    」（以下簡稱為斯祿公司）之實際負責人，經營汽車零件之製造與生產。民國（
    下同）八十三年十一月間，新加坡商ＳＩＮＡＰＡＲＴＳ  ＥＸＰＯＲＴ  ＰＴ
    Ｅ  ＬＴＤ公司之負責人王威棟，以日本商ＳＡＮＫＥＩ  ＡＵＴＯＭＯＢＩＬ
    Ｅ  Ｋ．Ｋ公司（以下簡稱為三惠株式會社）授權其在台灣製造汽車零件「和尚
    頭」（ＢＡＬＬ  ＪＯＩＮＴ）一千六百個出口為由，與設於台北市○○○路○
    段一六○號四樓之一「均來實業有限公司」（英文名ＢＲＯＴＨＥＲ＆ＬＥＡＤ
    ＥＲ  ＣＯＲＰ，以下簡稱為均來公司）負責人林伶曇簽立訂單，王威棟並與乙
    ○○洽商後，指定均來公司應將上開訂單交由斯祿公司進行實際之生產作業，且
    要求乙○○應於所生產之汽車零件「和尚頭」上打鑄三惠株式會社於日本國內取
    得註冊之汽車零件商標「５５５」圖樣及「ＭＡＤＥ  ＩＮ  ＪＡＰＡＮ」之生
    產國別標記。乙○○明知該批訂單所示之汽車零件，實際上均由其在台灣地區設
    廠製造，且由王威棟提供包裝盒進行商品化之包裝，而非純供測試品質使用之樣
    品，其竟與林伶曇（業經台灣高等法院以八十五年度上易字第七四七號判決有罪
    確定在案）、王威棟（未據起訴）共同基於意圖欺騙他人之犯意聯絡，由其自八
    十三年十二月間起至八十四年一月間止，在斯祿公司開模製造該批汽車零件，並
    在所製造完成之零件上鑄印「ＭＡＤＥ  ＩＮ  ＪＡＰＡＮ」字樣，而就該批汽
    車零件之原產國為虛偽之標示，並於製造完畢後，以王威棟所提供之包裝盒進行
    商品化之包裝，並送交林伶曇向不知情之長青交通工業有限公司（以下簡稱為長
    青公司）負責人楊萬來所商借位於台中市○○街○段二五九－七號之倉庫內存放
    ，準備由林伶曇所經營之均來公司辦理出口手續運交王威棟。嗣因經人匿名檢舉
    ，而由經濟部查禁仿冒商品小組派員會同警方，於八十四年一月十七日十七時許
    ，在長青公司上開倉庫內扣得該批汽車零件「和尚頭」共八十箱（每箱二十個，
    合計一千六百個）後，循線查獲林伶曇，再依林伶曇之供述，始查知上情。
二、案經臺灣臺北地方法院檢察署檢察官自動檢舉後，呈請台灣高等法院檢察署檢察
    長令轉臺灣臺中地方法院檢察署檢察官偵查起訴。
      理  由
一、訊據上訴人即被告乙○○（以下簡稱為被告）對於伊確有於前揭時、地，應林伶
    曇及王威棟之要求，而在其實際經營之前開「斯祿公司」，開模製造扣案之汽車
    零件「和尚頭」，並於所生產完成之上開汽車零件「和尚頭」上，打鑄「５５５
    」圖樣及「ＭＡＤＥ  ＩＮ  ＪＡＰＡＮ」之生產國別標記等情，已於偵、審中
    ，及於本院審理時，均坦白承認，惟被告仍否認伊有何犯罪情事，並辯稱：扣案
    之汽車零件和尚頭，係由日商三惠株式會社授權新加坡ＳＩＮＡＰＡＲＴＳ公司
    在台灣製造，伊係獲得新加坡ＳＩＮＡＰＡＲＴＳ公司及均來公司之輾轉授權，
    才生產製造上開零件，且又因日商三惠株式會社在授權新加坡ＳＩＮＡＰＡＲＴ
    Ｓ公司製造上開汽車零件時，已於授權書載明需將「５５５」及「ＭＡＤＥ  Ｉ
    Ｎ  ＪＡＰＡＮ」等字樣刻入模具中，而「５５５」商標圖樣，乃係日本商三惠
    株式會社所有之知名商標，伊獲此授權，才在上開汽車零件打鑄「５５５」商標
    圖樣及「ＭＡＤＥ  ＩＮ  ＪＡＰＡＮ」之英文字樣，並非有意欺騙他人，且上
    開汽車零件亦係樣品，僅供測試與展示之用，亦不會銷售用以欺騙他人，王威棟
    既獲日本商三惠株式會社之授權，則伊據以生產並於其上打鑄「５５５」圖樣及
    「ＭＡＤＥ  ＩＮ  ＪＡＰＡＮ」之生產國別標記，應不為罪等情。
二、然查：
（一）本案被告係於台灣地區設廠生產前開扣案之汽車零件「和尚頭」，而非於日本
      國設廠製造一節，除據被告供明在卷外，並據另案被告林伶曇於台灣臺北地方
      法院八十四年度訴字第一九四五號及台灣高等法院八十年度上易字第七四七號
      刑案審、訊時，均供述明確，核與證人即長青公司負責人楊萬來於上開案件中
      所證述之情形相符，並有被告所提出經我國駐新加坡台北代表處簽證屬實之新
      加坡商ＳＩＮＡＰＡＲＴＳＥＸＰＯＲＴＰＴＥＬＴＤ公司信函、訂單及日本
      商三惠株式會社傳真授權書影本各一份在卷可稽，及有被告所生產製造之汽車
      零件「和尚頭」一千六百個扣案足證。被告上開自白，自堪認與事實相符，應
      足以採信。
（二）被告雖又以前開情詞置辯，惟指定使用於汽車零件上之「５５５」商標圖樣，
      固係日本商三惠株式會社於日本國內所有之商標，有被告所提出之日本國內商
      標登錄資料影本一件在卷足證，但日本商三惠株式會社亦僅能因此而在不侵害
      他人商標專用權之情形下，直接或間接授權被告使用上開商標圖樣而已。日本
      商三惠株式會社尚無法授權被告在其於我國境內生產製造之汽車零件上，打鑄
      「ＭＡＤＥ  ＩＮ  ＪＡＰＡＮ」之生產國別標記。被告辯稱因獲日本商三惠
      株式會社之授權，即可在上開其於我國境內所生產製造之汽車零件上，打鑄「
      ＭＡＤＥ  ＩＮ  ＪＡＰＡＮ」之生產國別標記，尚不足採信。被告既明知其
      所製造之扣案汽車零件「和尚頭」，其實際生產地為台灣地區，並非日本國，
    其竟應另案被告林伶曇及王威棟之指示，而於所生產之扣案汽車零件上，為「
      ＭＤＡＥ  ＩＮ  ＪＡＰＥＮ」（日本製造）之原產國虛偽不實標記，自足使
      一般人誤認扣案之汽車零件乃係在日本國製造。又本案所扣案之汽車零件「和
      尚頭」，共有八十箱（每箱二十個），合計一千六百個，且均以王威棟所提供
      之包裝盒進行商品化之包裝，依據上開扣案之數量觀之，顯非少量生產純供測
      試使用之樣品。如扣案之汽車零件「和尚頭」，確係欲供日本商三惠株式會社
      進行品質測試使用，按理應直接運交日本商三惠株式會社，以節省運輸成本，
      何需於訂單上約定其交易條件為由台灣港口至新加坡？況依據被告所提出之均
      來公司銷售合約書，亦載明：「模具完成後，廠方（即被告）需提供相關之樣
      品（數量如上）以利國外客戶（即日本商三惠株式會社）確認」等語。顯見新
      加坡商ＳＩＮＡＰＡＲＴＳ公司於下單時，雖稱之為「樣品」，但實係請被告
      開模之後，先生產上開數量，以供日本商三惠株式會社確認品質，俟無問題之
      後，再大量生產販賣之意。且上開已開模製造之扣案汽車零件，如其品質無虞
      ，新加坡商ＳＩＮＡＰＡＲＴＳ公司亦有將之販賣之可能。否則何須打鑄上開
      商標及字樣。被告辯稱此汽車零件，係僅供「測試」與「展示」之用之樣品，
      不會銷售用以欺騙他人，尚難採信。被告既自承從事汽車零件專業生產多年，
      應可預見王威棟或日本商三惠株式會社會將之另轉口販賣，並有使消費者因此
      而受欺罔之虞，詎其仍依林伶曇及王威棟之指示，而於其所生產之扣案汽車零
      件上，將原產國為「ＭＤＡＥ  ＩＮ  ＪＡＰＥＮ」（日本製造）之虛偽不實
      標記，自有欺騙他人之意圖。本案事證明確，被告之犯行足以認定。
三、核被告所為，係犯刑法第二百五十五條第一項之對商品為虛偽標記罪，其就上開
    犯行之實施，與林伶曇及王威棟之間，彼此互有犯意聯絡及行為分擔，均屬共同
    正犯。扣案之汽車零件「和尚頭」一千六百個，係被告生產後運交共同正犯林伶
    曇所有，且供其等共犯本罪所用之物，應依刑法第三十八條第一項第二款規定，
    併予宣告沒收。
四、本件公訴人移送併辦意旨（八十五年度偵字第六三三一號、八十九年度偵字第一
    ○九六六號、九十年度偵字第八六六四號）雖略以：被告明知「５５５」商標係
    「煌裕汽車材料有限公司」（下稱煌裕公司）在我國取得註冊之汽車零件商標，
    竟未經煌裕公司之授權，而擅自使用「５５５」商標圖樣於其所生產之前開扣案
    汽車零件上，因認被告此部分所為，另犯商標法第六十二條第一款之罪，雖起訴
    法條並未論及，但起訴事實既有論及，原審自應併予審判。又被告嗣於八十五年
    二月二日及八十九年三月一日，又為警在斯祿公司內二度查獲被告在其所製造之
    汽車零件上，未經煌裕公司之授權，而擅自使用「５５５」商標圖樣，因認被告
    此部分所為，亦涉犯商標法第六十二條第一款之罪嫌，且與前揭起訴部分有裁判
    上一罪關係，爰移請併案審理等情。然查：（一）本案被告於扣案之汽車零件「
    和尚頭」上，所打鑄之「５５５」商標圖樣，固與煌裕公司所有之「煌裕５５５
    及圖」之商標圖樣圖形近似。惟按商標法第六十二條第一款之罪，係以意圖欺騙
    他人為其成立要件。經查，本案被告乙○○係因新加坡商  ＳＩＮＡＰＡＲＴＳ
    ＥＸＰＯＲＴ  ＰＴＥ  ＬＴＤ公司負責人王威棟，以日本商三惠株式會社授權
    其在台灣製造汽車零件「和尚頭」一千六百個出口為由，而與均來公司負責人林
    伶曇簽立訂單，王威棟並先行與被告乙○○洽商後，指定均來公司應將上開訂單
    交由被告乙○○所經營之斯祿公司進行實際之生產作業，王威棟並要求被告乙○
    ○於所生產之汽車零件「和尚頭」上打鑄「５５５」圖樣及「  ＭＡＤＥ  ＩＮ
    ＪＡＰＡＮ」之生產國別標記，欲由台灣出口至新加坡等情，已如前述。上情係
    公訴人所是認之事實，且為煌裕公司所不否認。被告乙○○既係應王威棟上開輾
    轉授權而使用「５５５」商標圖樣於扣案之汽車零件上，而「５５５」商標復係
    日本商三惠株式會社於其日本國內之汽車零件商標，詳如前述，且扣案之汽車零
    件亦不會在我國境內銷售，煌裕公司並是認該公司未在新加坡登記取得「５５５
    」商標之專用權，參酌上情，本院亦認被告在生產製造扣案之汽車零件，並打鑄
    「５５５」商標圖樣於其上時，其主觀上應無侵害煌裕公司在我國所有之「煌裕
    ５５５及圖」之商標圖樣之犯意，客觀上因亦未在我國國內銷售，亦無使國內消
    費者就扣案之汽車零件誤認為煌裕公司產品之情事，而侵害煌裕公司在我國所取
    得之上開商標專用權。此即與商標法第六十二條第一款之罪之構成要件不符，自
    不容遽以該罪相繩。（二）本案被告於扣案之汽車零件「和尚頭」上打鑄「５５
    ５」商標圖樣之行為，既不該當商標法第六十二條第一款之罪，則被告嗣後縱有
    另再侵犯煌裕公司在我國所有之「煌裕５５５及圖」之商標專用權，甚或另再侵
    犯他人在我國所有之其他商標專用權，此亦與本案無何裁判上一罪之關係，自非
    本案起訴效力所及，本院自屬無從於本案予以併案審理。此部分應退由台灣台中
    地方法院檢察署檢察官另為適當之處理，附此敘明。
五、原審判決以被告上開對商品為虛偽標記之犯行已經明確，乃審酌被告之品行、犯
    罪動機、犯罪所生危害、及其犯罪後之態度等一切犯罪情狀，並依據刑事訴訟法
    第二百九十九條第一項前段、刑法第二條第一項前段、第二百五十五條第一項、
    第二十八條、第四十一條第一項前段、第三十八條第一項第二款、罰金罰鍰提高
    標準條例第一條、第二條等規定，量處被告有期徒刑四月，並諭知易科罰金之折
    算標準，另將扣案之汽車零件「和尚頭」一千六百個依法宣告沒收，其認事用法
    均無不合，量刑亦甚妥適。被告上訴否認犯罪，公訴人上訴指稱被告有侵害煌裕
    公司在我國所有之「煌裕５５５及圖」之商標專用權，認被告有欺騙他人之意，
    尚犯商標法第六十二條第一款之罪，其上訴均無理由，均應駁回。
六、據上論斷，應依刑事訴訟法第三百六十八條，判決如主文。
本案經檢察官甲○○到庭執行職務。
中      華      民      國      九十       年     六     月   二十七    日
                                臺灣高等法院臺中分院刑事第三庭
                                      審判長法  官  方  艤  駐
                                            法  官  胡  忠  文
                                            法  官  廖  柏  基
右正本證明與原本無異。
不得上訴。
                                            書記官  柯  孟  伶
中      華      民      國      九十       年     六     月   二十八    日
附錄本案論罪科刑法條全文
中華民國刑法第二百五十五條第一項：
 (對商品為虛偽標記罪)
意圖欺騙他人，而就商品之原產國或品質，為虛偽之標記或其他表示者，處一年以下
有期徒刑、拘役或一千元以下罰金。
                                                                        Ｒ


司法院資訊處製作；財團法人民間司法改革基金會備份。
